【裁判字號】    96,訴,4167
【裁判日期】    970131
【裁判案由】    毒品危害防制條例
【裁判全文】
臺灣板橋地方法院刑事判決              96年度訴字第4167號
公  訴  人  臺灣板橋地方法院檢察署檢察官
被      告  甲○○
上列被告因違反毒品危害防制條例案件，經檢察官提起公訴（96
年度毒偵字第8197號），嗣因被告就被訴事實為有罪之陳述，本
院告知被告簡式審判程序之旨，並聽取當事人之意見後，裁定改
由受命法官獨任依簡式審判程序進行，判決如下：
    主  文
甲○○施用第一級毒品，處有期徒刑陸月；又施用第二級毒品，
處有期徒刑月。應執行有期徒刑捌月。
    事  實
一、甲○○前因施用毒品案件，經臺灣士林地方法院裁定送觀察
    、勒戒後，因認無繼續施用毒品之傾向，而於民國89年5 月
    8 日觀察、勒戒執行完畢釋放出所，並經臺灣士林地方法院
    檢察署檢察官於同日以89年度毒偵字第1229號不起訴處分確
    定。甲○○於上開觀察、勒戒執行完畢釋放後之5 年內，復
    因施用毒品案件，經本院於93年10月18日以93年度訴字第56
    5 號判處有期徒刑8 月，並於94年2 月14日確定，現尚未執
    行完畢。詎甲○○猶不知悔改，竟又基於施用第一級毒品海
    洛因之犯意，於96年8 月22日凌晨5 時許（起訴書誤載為同
    年月20日某時），在臺北縣三重市○○○街後方之公園廁所
    內，以注射針筒注射海洛因之施用方式，施用第一級毒品海
    洛因1 次。另基於施用第二級毒品甲基安非他命（起訴書誤
    載為安非他命，以下均同）之犯意，於96年8 月22日上午某
    時，以將甲基安非他命置入玻璃球內燒烤，再吸食其煙霧之
    施用方式，施用第二級毒品甲基安非他命1 次。嗣於96年8
    月22日晚上10時許，在河邊北街190 號建光旅社1 樓，因其
    形跡可疑，為警盤查，嗣經採集其之尿液送驗後，因而查獲
    上情。
二、案經臺北縣政府警察局三重分局報告臺灣板橋地方法院檢察
    署檢察官偵查起訴。
    理  由
壹、程序方面：
    按本件被告甲○○所犯係死刑、無期徒刑、最輕本刑為3 年
    以上有期徒刑以外之罪，其於準備程序就前揭被訴事實為有
    罪之陳述，經法官告知簡式審判程序之旨，並聽取其與公訴
    人之意見後，本院認無不得或不宜改依簡式審判程序進行之
    處，爰依刑事訴訟法第273 條之1 第1 項、第284 條之1 ，
    裁定本件由受命法官獨任進行簡式審判程序，合先敘明。
貳、實體方面：
  一、認定事實部分：
      訊據被告甲○○對於前揭犯罪事實均坦承不諱，本院復審
      酌：
    (一)查被告前因施用毒品案件，經臺灣士林地方法院裁定送觀
      察、勒戒後，因認無繼續施用毒品之傾向，而於89年5 月
      8 日觀察、勒戒執行完畢釋放出所，並經臺灣士林地方法
      院檢察署檢察官於同日以89年度毒偵字第1229號不起訴處
      分確定。被告於上開觀察、勒戒執行完畢釋放後之5 年內
      ，復因施用毒品案件，經本院於93年10月18日以93年度訴
      字第565 號判處有期徒刑8 月，並於94年2 月14日確定，
      現尚未執畢，此有臺灣高等法院被告前案紀錄表1 份在卷
      可按。是被告於涉本案之前，業曾因初犯施用毒品案件，
      經送前揭觀察、勒戒，且於前揭觀察、勒戒執行完畢釋放
      後之5 年內，再犯前揭施用毒品之罪甚明。
    (二)次查，經警將自被告處所採之尿液送驗結果，係呈嗎啡及
      甲基安非他命陽性反應，此有臺北縣政府警察局三重分局
      查獲毒品案件被移送者姓名代碼對照表、臺灣檢驗科技股
      份有限公司96年9 月7 日編號CH/2007/81997 號濫用藥物
      尿液檢驗報告各1 份在卷可稽。又查：
      1.海洛因施用入人體後水解還原成嗎啡，再循嗎啡之代謝
        方式排出體外，業據行政院衛生署藥物食品檢驗局以73
        藥檢壹字第030221號函說明綦詳，且尿液中能否驗出嗎
        啡陽性反應，與其投與量、投與途徑、採尿時間、個人
        體質及檢測方法之靈敏度有關，國外曾有文獻報導注射
        6 毫克之海洛因鹽酸鹽，其代謝物嗎啡之平均可檢出時
        限約為26小時，亦經行政院衛生署藥物食品檢驗局於81
        年9 月8 日以（81）藥檢壹字第8114885 號函釋明在案
        。
      2.甲基安非他命經口服投與後，約百分之70於24小時內自
        尿中排出，約百分之90於96小時內自尿中排出，由於目
        前國內尿液中甲基安非他命之檢驗僅為鑑定其是否呈陽
        性反應，尚未定其含量，且甲基安非他命成分之檢出與
        其投與方式、投與量、個人體質、採尿時間與檢測儀器
        之精密度等諸多因素有關，因此僅憑尿液中呈甲基安非
        他命陽性反應，並無法確實推算吸食時間距採集時間之
        長短，惟依上述資料推斷，最長可能不會超過4 日即96
        小時，此經行政院衛生署藥物食品檢驗局於81年2 月8
        日以（81）藥檢壹字第001156號函釋明在案。
      3.再者，前揭尿液檢驗報告載明係以ＧＣ／ＭＳ（即氣相
        層析質譜儀分析法）方法作為確認檢驗之方式，而該方
        法之原理係檢品經氣化後，通過層析管分離純化，再將
        純化後之成分循序送入質譜儀做個別鑑定。因質譜儀所
        測定之圖譜，在化學上被公認具有指紋特性，故可據以
        完全判定該檢品係為何種化合物。職是，台北榮民總醫
        院即認為若以氣相層析質譜儀（ＧＣ／ＭＳ）作藥物及
        其代謝產物之定性及定量分析，幾乎不會有偽陽性反應
        產生，此經該院於83年4 月7 日以83北總內字第3059號
        函釋明在案。
      4.另人體施用甲基安非他命後，其主要代謝物中，未改變
        型態之甲基安非他命占施用劑量達百分之43，安非他命
        則約為百分之5 ；人體若係施用安非他命後，主要代謝
        物中則有未改變型態之安非他命，但無甲基安非他命，
        此經法務部調查局以93年5 月4 日調科壹字第09362413
        980 號函釋明在案。足見人體若施用安非他命，其尿液
        代謝物不可能出現甲基安非他命，惟人體若施用甲基安
        非他命，其尿液代謝物除主要有甲基安非他命外，亦可
        能有少量之安非他命。是本件被告之尿液除呈現較少量
        之安非他命陽性反應外，主要係呈現甲基安非他命之陽
        性反應，依上開函示，被告自不可能係施用安非他命，
        而應係施用甲基安非他命。公訴意旨認被告係施用安非
        他命，容有誤解，附此敘明。
      5.準此而論，被告之尿液經以氣相層析質譜儀分析法檢驗
        ，既係呈嗎啡及甲基安非他命陽性反應，顯見被告應有
        在前揭犯罪時間施用第一級毒品海洛因及第二級毒品甲
        基安非他命之行為甚明。
    (三)綜上所述，被告前曾初犯施用毒品，經送前揭觀察、勒戒
      ，而於前揭觀察、勒戒執行完畢釋放後，5 年內再犯前揭
      施用毒品之罪，嗣後又為本件施用毒品犯行，事證應屬明
      確，其犯行應堪認定。
  二、論罪科刑：
    (一)查海洛因、甲基安非他命分屬毒品危害防制條例第2 條第
      2 項第1 款所規定之第一級毒品及同條項第2 款所規定之
      第二級毒品，核被告所為，係犯毒品危害防制條例第10條
      第1 項施用第一級毒品罪及同條第2 項施用第二級毒品罪
      。被告持有毒品，復進而施用，其持有毒品之低度行為，
      為施用毒品之高度行為所吸收，均不另論罪。被告所犯上
      開二罪間，犯意各別，罪名不同，應分論併罰之。
    (二)本院審酌被告施用毒品，足以戕害其身心，滋生其他犯罪
      ，惡化治安，嚴重損及公益，且被告前曾多次犯有施用毒
      品，復經觀察、勒戒執行完畢，其竟再為本件施用毒品犯
      行，顯見其不思悔改，自我控制能力亦顯不佳；惟另考量
      被告於犯後已能坦承犯行，而其施用毒品之行為於本質上
      係屬自我戕害行為，反社會性之程度應屬較低等一切情狀
      ，酌情分別量處如主文所示之宣告刑，並定其應執行之刑
      ，以資懲儆。至本件固扣得注射針筒1 支，然被告否認該
      針筒為其所有，辯稱該針筒乃係其友人施用海洛因之後所
      留下，衡情並非必屬無稽，復查無其他積極證據足資證明
      該針筒確係被告所有，自無從併予宣告沒收，公訴意旨認
      應宣告沒收，容有誤會。
據上論斷，應依刑事訴訟法第273 條之1 第1 項、第284 條之1
、第299 條第1 項前段，毒品危害防制條例第10條第1 項、第2
項，刑法第11條前段、第51條第5 款，判決如主文。
本案經檢察官楊展庚到庭執行職務。
中    華    民    國    97    年    1     月    31    日
                  刑事第十二庭  法  官  陳信旗
以上判決正本證明與原本無異。
如不服本判決，應於送達後10日內向本院提出上訴狀。
                                書記官  陳昭綾
中    華    民    國    97    年    1     月    31    日
附錄本判決論罪科刑之法條：
毒品危害防制條例第10條
    施用第一級毒品者，處6 月以上5 年以下有期徒刑。
    施用第二級毒品者，處3 年以下有期徒刑。


司法院資訊處製作；財團法人民間司法改革基金會備份。
